臺灣士林地方法院民事簡易判決
110年度士簡字第1218號
原      告  詹承霖
訴訟代理人  趙友貿律師
複  代理人  黃柏融律師
被      告  詹謝彩美(詹福來之繼承人)        

            詹育甄(詹福來之繼承人)

            詹文菖(詹福來之繼承人)          

            詹宗文(詹福來之繼承人)

上四人共同
訴訟代理人  李坤彪
上列當事人間請求侵權行為損害賠償事件，本院於民國110年10
月26日言詞辯論終結，判決如下：
    主  文
被告應於繼承被繼承人詹福來遺產範圍內，連帶給付原告新臺幣
玖萬壹仟陸佰陸拾陸元，及自民國一百一十年九月十五日起至清
償日止，按週年利率百分之五計算之利息。
原告其餘之訴駁回。
訴訟費用新臺幣肆仟陸佰參拾元，其中新臺幣壹仟零陸元由被告
連帶負擔，餘由原告負擔。
本判決原告勝訴部分得假執行。
原告其餘假執行之聲請駁回。
    事實及理由
一、原告起訴主張：訴外人詹福來於民國108年8月21日上午8時5
    5分許，騎乘車牌號碼000-0000號普通重型機車（下稱詹福
    來車輛），自臺北市○○區○○○路000○0號前，因未禮讓行進中
    車輛先行，撞損原告所有並為駕駛之車牌號碼000-000號普
    通重型機車（下稱系爭車輛），致原告除受有車輛修理費新
    臺幣（下同）61,550元、手機維修費3,500元之損害，原告
    身體四肢更受有多處挫擦傷、背部挫傷、頭部挫傷等傷害，
    為此支付醫療費用1,880元，且原告更因本件事故所造成之
    傷害，無法工作1個月，受有薪資損失55,000元；本件事故
    更係造成原告產生持續性酸痛，夜裡睡眠不安穩，冬天時酸
    痛益發嚴重，遍及全身，爰請求精神慰撫金30萬元；現詹福
    來已經逝世，被告為其繼承人，且未拋棄繼承，其應於繼承
    詹福來之遺產範圍內，連帶負賠償責任等語，並聲明：被告
    應於繼承被繼承人詹福來遺產範圍內連帶給付原告421,930
    元，及自本訴狀繕本送達之翌日起至清償日止按週年利率5％
    計算之遲延利息。
二、被告答辯略以：不爭執系爭車輛之損害係由詹福來造成，亦
    不爭執醫療費用；對於手機維修費沒有意見，然原告所主張
    之系爭車輛維修費用應計算折舊，且原告所提出之診斷證明
    書並無記載需要休養1個月之久，原告亦無證明每月薪資為
    何，另原告所請求之慰撫金額過高，並原告對於本件事故亦
    有過失，理應負責等語，並聲明請求駁回原告之訴。
三、法院得心證之理由：
  ㈠按因故意或過失，不法侵害他人之權利者，負損害賠償責任
    ；汽車、機車或其他非依軌道行駛之動力車輛，在使用中加
    損害於他人者，駕駛人應賠償因此所生之損害；不法毀損他
    人之物者，被害人得請求賠償其物因毀損所減少之價額，民
    法第184 條第1 項前段、第191 條之2 前段、第196 條分別
    定有明文。再按物被毀損時，被害人除得依民法第196 條請
    求賠償外，並不排除民法第213 條至第215 條之適用；依民
    法第196 條請求賠償物被毀損所減少之價額，得以修復費用
    為估定之標準，但以必要者為限（例如：修理材料以新品換
    舊品，應予折舊）（最高法院77年度第9 次民事庭會議決議
    (一)參照）。
  ㈡經查，原告主張之事實，已據提出與所述相符之馬偕紀念醫
    院診斷證明書為證，並經本院依職權調取本件交通事故初步
    分析研判表、現場圖、談話紀錄表、調查報告表、現場、車
    損照片及監視器畫面翻拍照片等資料查核明確。按駕駛人駕
    駛汽車，應遵守道路交通標誌、標線、號誌之指示；汽車行
    駛時，駕駛人應注意車前狀況：機車不得在人行道行駛，道
    路交通安全規則第90條第1項、第94條第3項、第99條第1項
    第6款定有明文，本件經送臺北市車輛行車事故鑑定會（下
    稱車鑑會）鑑定，經該會認定依據警方道路交通事故現場圖
    、照片、監視器畫面等，詹福來車輛沿南京西路325之2號前
    行人穿越道西往東行駛，系爭車輛沿堤外便道北向南行駛，
    至肇事地點，詹福來車輛左側車身與系爭車輛前車頭碰撞而
    肇事。由監視器畫面所示，詹福來車輛沿行人穿越道行駛，
    欲穿越道路至水門處，且進入北向南車道前方約1秒，雙方
    即發生碰撞，顯示詹福來車輛違規行駛行人穿越道，且穿越
    時未注意北向南駛來之系爭車輛，另系爭車輛行路面沿途均
    劃設「慢」標字，而原告自述當時車速約時速60至70公里，
    顯示行經該路段亦未減速慢行，致未能避免事故發生，是詹
    福來行駛行人穿越道穿越道路且未注意往來車輛為肇事主因
    ，原告不依慢字標線指示減速慢行為肇事次因，有車鑑會鑑
    定報告在卷可查（見本院卷第32-34頁），是詹福來違反前
    述規定行駛行人穿越道，且未注意車前狀況，而事發當時客
    觀上並無不能注意之情事，難認無過失，並與原告受損具相
    當因果關係，是原告依侵權行為法律關係請求賠償，尚非無
    據。
  ㈢茲就原告請求之各項目分述如下：
　1.系爭車輛車損部分：
　　原告就系爭車輛之車損業已支付61,550元之維修費，有嘉進
    車業行出具之收據在卷可查（見本院卷第40頁），依原告所
    提之估價單（見本院卷第118頁），系爭車輛之前述修復費
    用工資占8,200元、材料則為53,350元，然而以新零件更換
    舊零件之零件折舊部分非屬必要費用，應予扣除。茲查，系
    爭車輛係於104年3月15日出廠使用（公路監理資料僅記載出
    廠年月，未載明出廠日，依法推定為該月15日），有公路監
    理資料附卷可稽，依行政院所頒固定資產耐用年數表及固定
    資產折舊率表之規定，機械腳踏車耐用年數為3年，依定率
    遞減法每年應折舊1000分之536，且參酌營利事業所得稅查
    核準則第95條第6項規定「固定資產提列折舊採用平均法或
    定率遞減法者，以1年為計算單位，其使用期間未滿1年者，
    按實際使用之月數相當於全年之比例計算之，不滿1月者，
    以1月計」而為計算，則算至本件事故發生時之108年8月21
    日，系爭車輛已逾耐用年數，依上開固定資產耐用年數表及
    固定資產折舊率表規定，折舊後之殘值以成本10分之1為合
    度，則系爭車輛修復費用經扣除折舊後，應以5.335元為修
    復之必要費用，加上其餘非屬零件之工資8,200元，合計為1
    3,535元。
　2.醫療費用1,880元、手機維修費3,500元部分：
　　此部分業經原告提出醫療費單據及弘達通訊行出具之維修單
    為證（見本院卷第36-38頁），且為被告所不爭執（見本院
    卷第113、125頁頁），應予准許。
  3.薪資損失55,000元部分：
　　查原告於108年間在祥運工程有限公司任職擔任工務，每月
    平均薪資為55,000元，有該公司出具之在職證明及薪資工作
    收入證明書為證（見本院卷第44頁），原告固請求1個月之
    薪資損失，並提出祥運工程有限公司之員工請假單，欲證明
    原告自108年8月21日因車禍受傷而請假至同年9月20日（見
    本院卷第45頁），然依原告所提出之馬偕紀念醫院，醫師僅
    建議原告休養2週，有該院診斷證明書存卷可考（見本院卷
    第130頁），原告雖主張工作必須單運重物、醫師未考量此
    特殊性云云，然醫師前述記載應，係認以原告之身體及收傷
    狀況，至無須再行修養所需時間，應係認原告經此修養後，
    依其專業醫學判斷可順利痊癒，則就此2週以外部分，縱然
    原告身體仍稍有疼痛不適，然無再為休養之必要，則原告請
    求之薪資損失應以25,667元（計算式：55,000×14/30=25,66
    7，元以下四捨五入）為必要，逾此範圍之請求則為無理由
    ，應予駁回。
　4.按精神慰撫金之多寡，應斟酌雙方之身分、地位、資力與加
    害之程度及其他各種情形核定相當之數額。其金額是否相當
    ，自應依實際加害情形與被害人所受之痛苦及雙方之身分、
    地位、經濟狀況等關係決定之，最高法院96年度台上字第51
    3號判決意旨同此見解。爰審酌原告所受傷勢輕重，並斟酌
    原告自敘及被告陳述詹福來之學、經歷、家庭及經濟狀況，
    再考量本院依職權所查詢之原告及詹福來108、109年度財稅
    資料等一切情狀後，認原告請求被告賠償精神慰撫金尚屬過
    高，認為原告請求精神上之損害賠償以7萬元為適當，逾此
    範圍之請求，即非有據。
　5.上開數額合計應為114,582元（計算試：13,535+1,880+3,50
    0+25,667+70,000=114,582）。
　㈣按損害之發生或擴大，被害人與有過失者，法院得減輕賠償
    金額，或免除之，民法第217條第1項定有明文。本件原告亦
    有不依慢字標線指示減速慢行之情形，本院審諸行車速限之
    規範目的，除使車輛於行駛過程處於妥善操控之狀況，亦促
    使駕駛人能注意車前狀況並隨時採取必要安全措施，期使降
    低車輛過快失控或未及因應突發狀況之風險，原告因未減速
    慢行而未及因應本件突發狀況，是原告對於本件交通事故之
    發生亦有過失，故本院權衡原告本身過失之輕重，認定本件
    過失比例，應由原告負二成，被告負八成為合理，計91,666
    元（計算式：114,582×0.8=91,666，元以下四捨五入）。
　㈤按給付無確定期限者，債務人於債權人得請求給付時，經其
    催告而未為給付，自受催告時起，負遲延責任。其經債權人
    起訴而送達訴狀，或依督促程序送達支付命令，或為其他相
    類之行為者，與催告有同一之效力；遲延之債務，以支付金
    錢為標的者，債權人得請求依法定利率計算之遲延利息，民
    法第229條第2項、第233條第1項前段分別定有明文。又應付
    利息之債務，其利率未經約定，亦無法律可據者，週年利率
    為百分之五，亦為同法第203條所明定。本件起訴狀繕本係
    於110年9月14日送達，則被告應自110年9月15日起負遲延責
    任。
　㈥按繼承人對於被繼承人之債務，以因繼承所得遺產為限，負
    清償責任；繼承人對於被繼承人之債務，以因繼承所得遺產
    為限，負連帶責任，民法第1148條第2項、第1153條第1項定
    有明文。查詹福來業於109年4月26日身故，有戶籍資料在卷
    可查，被告分別為詹福來之配偶及子女，且均未拋棄繼承，
    有戶籍資料存卷可參，且為被告所不爭執（見本院卷第125
    頁），則原告請求被告於繼承所得遺產範圍內連帶賠償詹福
    來前述債務，為有理由，應予准許。
四、從而，原告依侵權行為及繼承之法律關係，請求被告於被繼
    承人詹福來之遺產範圍內連帶給付原告91,666元，及自民國
    110年9月15日起至清償日止，按年息百分之5計算之利息，
    為有理由，應予准許；逾此範圍之請求，即為無理由，應予
    駁回。
五、本件原告勝訴部分係就民事訴訟法第427條第1項訴訟適用簡
    易程序所為被告部分敗訴之判決，依同法第389條第1項第3
    款規定，應就被告敗訴部分，依職權宣告假執行，至原告敗
    訴部分，其假執行之聲請即失所附麗，應併予駁回，附此敘
    明。
六、訴訟費用負擔之依據：民事訴訟法第79條、第85條第2項。
    依職權確定訴訟費用額為4,630元（第一審裁判費），由被
    告連帶負擔1,006元，餘由原告負擔。
中　　華　　民　　國　 110　　年　　11　　月　　 9　　日
                  士林簡易庭法  官  陳紹瑜 
以上正本係照原本作成。
如不服本判決，應於判決送達後20日內，向本院提出上訴狀並應
記載上訴理由，如於本判決宣示後送達前提起上訴者，應於判決
送達後20日內補提上訴理由書（須附繕本）。             
中　　華　　民　　國　 110　　年　　11　　月　　 9　　日
                             書記官 吳雪華